臺灣苗栗地方法院刑事判決　　　　　　　100年度易字第524號
公　訴　人　臺灣苗栗地方法院檢察署檢察官
被　　　告　吳建鋒
上列被告因竊盜案件，經檢察官提起公訴（100 年度偵字第2612
號），本院判決如下：
    主  文
吳建鋒無罪。
    理  由
一、本件公訴意旨略以：被告吳建鋒意圖為自己不法之所有，於
    民國99年4 月23日下午2 時54分許，駕駛向友人蔣雪莉借用
    之車牌號碼0251-VM 號自小客車，至苗栗縣竹南鎮○○路○
    段168 號何鄧金躋住宅外下車後，於同日下午2 時54分47秒
    許潛入屋內（侵入住宅部分未據告訴），並於屋內停留近20
    分鐘，竊取何鄧金躋所有放置於2 樓房間化妝台抽屜內之金
    項鍊1 條、金戒指1 只，再於同日下午3 時13分17秒許步出
    何鄧金躋住宅，駕駛上開自小客車離去。嗣外出參加喜宴返
    家之何鄧金躋欲將佩戴之金飾放回上開抽屜時，發現上開金
    項鍊及金戒指不見，經向鄰居調閱監視錄影資料，始悉上情
    ，再經蔣雪莉之供述而查獲。因認被告涉有刑法第320 條第
    1 項竊盜罪嫌。
二、按犯罪事實應依證據認定之，無證據不得認定犯罪事實；又
    不能證明被告犯罪者，應諭知無罪之判決，刑事訴訟法第15
    4 條第2 項、第301 條第1 項分別定有明文。再認定不利於
    被告之事實，須依積極證據，苟積極證據不足為不利於被告
    事實之認定時，即應為有利於被告之認定，更不必有何有利
    之證據。另按事實之認定，應憑證據，如未能發現相當證據
    或證據不足以證明，自不能以推測或擬制之方法，以為裁判
    基礎；且認定犯罪事實，所憑之證據，須於通常一般之人均
    不致於有所懷疑，而得確信其為真實之程度者，始得據之為
    有罪之認定，倘其證明尚未達到此一程度，而有合理性懷疑
    之存在時，即無從為有罪之認定（最高法院著有30年上字第
    816 號、40年臺上字第86號、30年上字第1831號、76年臺上
    字第4986號等判例可資參照）。
三、訊據被告吳建鋒堅決否認上情，辯稱：伊從臺北至苗栗是因
    為之前幫一位老闆吳玉堂工作，吳玉堂積欠伊工資又偷報稅
    ，經同事阿豐寫給伊吳玉堂之地址，始循址到竹南鎮○○路
    ○ 段168 號找吳玉堂理論，因為當時按電鈴沒人應門，伊遠
    從臺北前來，自不可能沒人回應就馬上轉身離開，所以才等
    了一會，並未進入該住宅內竊取金飾等語。本件公訴意旨認
    被告涉有上開竊盜犯行，無非係據：(一)竊盜現場監視錄影翻
    拍畫面，證明被告吳建鋒於99年4 月23日下午2 時54分47秒
    步入何鄧金躋住宅，於同日下午3 時13分17秒步出何鄧金躋
    住宅，期間達約20分鐘。(二)證人何鄧金躋於警詢、偵訊中證
    述遭竊金項鍊1 條、金戒指1 只為主要論據。惟本院經查：
  (一)證人何鄧金躋之上開位於苗栗縣竹南鎮○○路○ 段168 號住
    宅騎樓係加裝鐵捲門式騎樓，客廳與騎樓間仍有落地窗式大
    門，此有卷附現場照片可證（他卷第37頁、第39頁）。而現
    場監視錄影畫面僅拍到被告吳建鋒由大馬路步入上址騎樓內
    ，亦有卷附監視錄影翻拍照片7 幀（偵3858卷第16至19頁）
    在卷可按。是依現場相關位置及錄影監視畫面以觀，僅能證
    明被告當時確有進入上址騎樓內，無從證明被告有進入上址
    客廳內之事實。
  (二)證人何鄧金躋於警詢及偵查中證稱，其於99年4 月23日約12
    時45分許外出，同日約15時30分許返家，門窗均未遭破壞（
    99偵3858卷第14頁）；家裡沒有被翻動之跡象，回來時門也
    有鎖，實在沒有感覺到有人來過，出門時也有鎖門（他卷第
    22頁）等語。依上述證人何鄧金躋證述觀之，其出門時客廳
    與騎樓間之大門有鎖，家裡也沒有被翻動之跡象，是被告雖
    有進入上址騎樓，但因大門仍然有鎖，即不一定能夠在未破
    壞門窗設備之情形下，可以輕率進入屋內行竊。況證人何鄧
    金躋亦證稱，沒有感覺到有人來過，家裡也沒有被翻動之跡
    象。是縱依現場錄影紀錄觀之，當時段雖僅有被告到過上址
    ，但亦無從證明在99年4 月23日下午2 時54分47秒至同日下
    午3 時13分17秒之間，被告確有趁機進入屋內搜尋財物之事
    實。從而，縱然證人何鄧金躋確有金項鍊1 條、金戒指1 只
    不知去向之事實，亦不能據此即率爾推論係被告所竊。
  (三)至證人何鄧金躋雖指稱其鑰匙放在騎樓放毛斤架子上之牙粉
    盒內，然其亦無法明確指認被告係熟人，且知悉其大門鑰匙
    放置之處，自亦無從認定被告有持證人何鄧金躋所藏放之鑰
    匙入室行竊之事實。
  (四)末查，本件並未經採得任何被告有在藏放鑰匙處，或在屋內
    遺留任何行竊之指紋等跡證，自不能僅憑被告當時有進入上
    址騎樓內逗留約20分鐘之事實，即據而推論被告有進入屋內
    行竊；相反的是，可以佐證被告所抗辯並未入室行竊，則應
    堪採信。況被告確有提出財政部臺灣省北區國稅局96年度綜
    合所得稅資料清單（本院卷第38頁），亦足徵其所辯，是依
    址前往找之前認職老闆吳玉堂質問偷報稅乙節，並非子虛之
    詞。而被告既係遠從臺北向友人蔣雪莉借車至苗栗找人，是
    其辯稱，不可能到場按一下電鈴或敲門後無人回應，就即刻
    轉身回去，理當在現場等候並確定無人在家時始離開，尚與
    常情無違。
四、至檢察官所舉：(一)被告吳建鋒於偵訊供述，確有於上開時間
    駕駛蔣雪莉所有上開自小客車前往何鄧金躋住宅之事實，僅
    能證明被告有進入上址騎樓內。(二)證人何鄧金躋於警詢、偵
    訊之陳述金飾遭竊及發現之經過情形，僅能證明證人所有上
    開金飾下落不明之事實。(三)證人蔣雪莉於偵訊之陳述，監視
    錄影畫面駕駛上開自小客車抵達何鄧金躋住宅之男子係持有
    0000000000門號電話之友人「阿鋒」；0000000000門號電話
    之使用人即為被告吳建鋒，僅能證明被告駕駛上開自小客車
    至現場之事實。(四)0251-VM 號自小客車之車籍資料，僅能證
    明上開自小客車係蔣雪莉所有。(五)竊盜現場監視錄影翻拍畫
    面、竊盜現場之監視錄影光碟1 片，均僅能證明被告於99年
    4 月23日下午2 時54分47秒步入何鄧金躋住宅騎樓內，同日
    下午3 時13分17秒步出何鄧金躋住宅騎樓，無從證明被告有
    進入上址住宅客廳內行竊，均已如上述。
五、綜上所述，本件依檢察官所舉上揭證據，並未達於通常一般
    之人均不致有所懷疑，而得確信被告確有犯上開竊盜犯行之
    程度。此外，復查無其他積極證據足資認定被告確有犯檢察
    官起訴書所載之竊盜犯行。從而，被告之犯行既屬不能證明
    ，揆諸首揭說明，自應為被告無罪之諭知。
據上論斷，應依刑事訴訟法第301 條第1 項，判決如主文。
本案經檢察官盧美如到庭執行職務。
中    華    民    國  100     年    9     月    30    日
                  刑事第三庭  法  官  陳文貴
以上正本證明與原本無異。
如不服本判決應於收受判決後10日內向本院提出上訴書狀，並應
敘述具體理由。其未敘述上訴理由者，應於上訴期間屆滿後20日
內向本院補提理由書( 均須按他造當事人之人數附繕本) 「切勿
逕送上級法院」。告訴人或被害人如對本判決不服者，應具備理
由請求檢察官上訴，其上訴期間之計算係以檢察官收受判決正本
之日期為準。
                              書記官  陳玲君
中    華    民    國   100    年    9     月    30    日